臺灣高等法院民事裁定　　　　　　　　　　100年度抗字第8號
抗　告　人　胡小燕
代　理　人　陸正康律師
複　代理人　黃忠義
上列抗告人因與相對人胡元3人間返還提存物事件，對於中華
民國99年11月29日臺灣臺北地方法院99年度事聲字第10082號裁
定提起抗告，本院裁定如下：
    主  文
原裁定廢棄。
臺灣臺北地方法院七十六年度存字第三六號提存事件抗告人所提
存之新臺幣伍拾萬元，准予返還。
抗告費用由相對人負擔。
    理  由
一、抗告意旨：抗告人前以相對人胡元熙、蕭正、蕭葛印為債務
    人，經原法院民國（下同）75年12月16日75年度民全更字第
    91號裁定（下稱系爭假處分裁定），准許抗告人以新台幣（
    下同）50萬元供擔保，禁止相對人行使第三人遠東航空股份
    有限公司（下稱遠航公司）之董事職權；抗告人遂提存50萬
    元於原法院76年度存字第36號提存事件，並聲請原法院75年
    度執全字第2584 號假處分執行事件（下稱系爭執行事件）
    。迨98年8月19日，抗告人聲請撤銷系爭假處分裁定並撤回
    系爭執行事件。抗告人並定20日以上期間催告相對人行使權
    利，然相對人未於催告期限內行使權利，爰聲請返還提存款
    等語。原法院司法事務官99年7月5日99年度司聲字第37裁定
    ，駁回抗告人聲請；抗告人提出異議，亦經原裁定駁回。惟
    系爭執行事件既對於相對人董事職權加以限制，假處分應於
    董事任期滿時終結。故原裁定以執行命令尚未撤銷為由，認
    定假處分執行尚未終結，因而駁回抗告人聲請一節，顯有違
    誤。爰提起抗告請求廢棄原裁定，並返還提存物等語。
二、按「有下列各款情形之一者，法院應依供擔保人之聲請，以
    裁定命返還其提存物或保證書：…二、供擔保人證明受擔保
    利益人同意返還者。三、訴訟終結後，供擔保人證明已定二
    十日以上之期間，催告受擔保利益人行使權利而未行使，或
    法院依供擔保人之聲請，通知受擔保利益人於一定期間內行
    使權利並向法院為行使權利之證明而未證明者」，民事訴訟
    法第104條第1項第3款定有明文，並依同法第106條準用於其
    他法令供訴訟之擔保者。是以，在假處分或假扣押所供之擔
    保，供擔保人依民事訴訟法第106條準用同法第104條第1項
    第2款規定，聲請以裁定命返還其擔保金之場合，必待假處
    分或假扣押之執行程序已撤銷，始得謂與民事訴訟法第104
    條第1項第2款所定之「訴訟終結」相當（最高法院85年台抗
    字第645號裁定意旨參照）。
三、經查：
  (一)75年間，抗告人聲請禁止相對人行使對遠航公司之董事職權
    ，經系爭假處分裁定准許，抗告人旋於原法院76年度存字第
    36號提存事件提存50萬元，並聲請系爭執行事件，但執行案
    卷業已銷毀，有提存書、裁定書與原法院文卷銷毀清冊可稽
    （見原法院99年度司聲字第37號案卷第6、35至38頁）。再
    者，遠航公司董事任期3年，自73年6月30日至76年6月29日
    ，遠航公司董事為蕭國祥（董事長）、胡侗清、胡鼎華、蕭
    國順、相對人蕭葛印，亦有遠航公司變更登記事項卡在卷足
    稽（見本院卷第33頁正反面），可知系爭執行事件之執行命
    令具有一定期限，僅至該屆董事任期末日即96年6月29日；
    於次日（76年6月30日）起算下屆董事任期，此後均與系爭
    執行事件假處分無涉。解釋上，系爭執行事件縱未撤銷執行
    命令，仍應於上述期限屆滿時執行終結。
  (二)系爭執行事件既已終結，抗告人聲請原法院98年8月28日98
    年度審聲字第721號撤銷假處分裁定獲准，並由原法院98年
    12月22日北院隆康98年度審司聲字第3290號函，通知相對人
    於25日內行使權利，但相對人未於期限內行使權利，提存款
    迄未解繳國庫，胡元且同意抗告人取回提存款，此有裁定
    書、確定證明書、原法院公函、民事紀錄科查詢表、同意書
    與印鑑證明可考（見原法院99年度司聲字第37號案卷第8至
    11、18至23頁、第39頁、本院卷第50至51頁）。則抗告人聲
    請返還提存款，於法並無不合，應予准許。
  (三)抗告人雖於98年8月19日始撤回假處分執行，原法院已發函
    准許撤回執行，然系爭執行事件案卷業已銷毀，致無從撤銷
    執行命令，固有原法院99年9月8日北院木74執全庚字第2584
    號函在卷（見原法院99年度司聲字第37號案卷第50頁）。然
    依前開說明，系爭執行事件係針對相對人董事職權所為限制
    ，該屆董事任期早於73年6月29日屆滿，故假處分效力亦隨
    之消滅，自不因原法院未撤銷執行命令而影響其執行終結。
四、從而，抗告意旨指摘原裁定不當，聲明廢棄，為有理由，應
    由本院廢棄並自為裁定如主文第2項所示。
中    華    民    國   100    年    4     月    21    日
                   民事第十七庭
                       審判長法  官 藍文祥
                             法  官 張競文
                             法  官 吳燁山
正本係照原本作成。
不得再抗告。
中    華    民    國   100    年    4     月    25    日
                              書記官 于  誠